【裁判字號】    98,訴更(一),5
【裁判日期】    990331
【裁判案由】    排除侵害
【裁判全文】
臺灣高雄地方法院民事判決           98年度訴更(一)字第5號
原      告  乙○○
被      告  丙○○
被      告  甲○○
當事人間排除侵害事件，本院民國99年3月25日言詞辯論終結，
判決如下：
  主  文
原告之訴駁回。
訴訟費用由原告負擔。
  事實及理由
一、本件被告經合法通知，未於言詞辯論期日到場，核無民事訴
    訟法第386 條所列各款情形，爰依原告之聲請，由其一造辯
    論而為判決。
二、按訴狀送達後，原告不得將原訴變更或追加他訴，但請求之
    基礎事實同一者，不在此限。民事訴訟法第255 條第1 項第
    2 款定有明文。查，原告原起訴主張：兩造為鄰居關係，被
    告觀音禪寺（坐落門牌號碼為高雄市○鎮區○○路18巷67號
    房屋（下稱系爭房屋））將其所有之系爭房屋之防火巷改建
    成廚房，並將冷藏櫃及快速爐具置於廚房內使用，因冷藏櫃
    啟用時聲響過大，及被告使用快速爐具不當，造成原告所有
    之同巷71號屋內玻璃窗戶震動，致影響原告睡眠及居家安寧
    ，爰起訴請求被告將冷藏櫃之噪音排除並將爐具改善等情，
    有起訴狀1 紙可證，嗣訴狀送達被告後，原告基於同一基礎
    事實，變更對被告觀音禪寺之住持及系爭房屋之所有權人即
    甲○○、丙○○提起訴訟，此有本院98年7 月14日公務電話
    紀錄、本院98年8 月21日準備程序筆錄可證，揆諸前揭法條
    說明，原告訴之變更，其請求之基礎事實同一，應予准許，
    合先敘明。
三、原告主張：兩造為鄰居關係，被告將所有之系爭房屋防火巷
    改建成廚房，並將冷藏櫃及快速爐具置於廚房內使用。因冷
    藏櫃啟用時聲響過大，及被告使用快速爐具不當，造成原告
    所有之同巷71號屋內玻璃窗戶震動，致影響原告睡眠及居家
    安寧，爰依據民法第793 條之規定，起訴請求被告將冷藏櫃
    之噪音排除並將爐具拆除。並聲明：被告應將系爭房屋之冷
    藏櫃噪音排除，並將爐具拆除。
四、被告未到庭亦未提出書狀為聲明或陳述。
五、被告使用冷藏櫃及快速爐時，是否產生噪音、振動，侵入原
    告之住宅，致侵害原告健康而受有損害？
（一）按「土地所有人，於他人之土地有煤氣、蒸氣、臭氣、煙
      氣、熱氣、灰屑、喧囂、震動、及其他與此相類者侵入時
      ，得禁止之。但其侵入輕微，或按土地形狀、地方習慣，
      認為相當者，不在此限」，民法第793 條前段定有明文，
      又「按法律所定不動產相鄰關係，係以調和利用不動產所
      產生之衝突，俾發揮其經濟功能為目的，自應重在不動產
      利用權人間之關係，而不應重在不動產所有權之誰屬。參
      酌民法第833 條、第850 條、第914 條不動產用益權人亦
      可準用相鄰關係規定之立法意旨，應認相鄰關係不僅法律
      所規定者有其適用，即承租人、使用借貸人等權利人相互
      間及其與所有人相互間，均有其適用」。
（二）原告主張：伊居住於高雄市○鎮區○○路18巷71號，被告
      將所有之門牌號碼高雄市○鎮區○○路18巷67號房屋（下
      稱系爭房屋）防火巷改建成廚房，並將冷藏櫃及快速爐具
      置於廚房內使用，兩造為鄰居關係等情，有全戶戶籍謄本
      資料查詢結果、建物登記第二類謄本、照片為證，堪認為
      真實。
（三）系爭房屋為噪音第2 類管制區，依噪音管制區劃定作業準
      則第6 條之規定，其管制標準: 日間（上午6 時至晚上8
      時）為60分貝；晚間（晚上8 時至10時）為55分貝；夜間
     （ 晚上10時至翌日上午6 時）為50分貝，此有高雄市環境
      保護局98年3 月12日函附稽查紀錄1 份、燥音管制區劃定
      作業準則可證。高雄市環境保護局於97年11月5 受理民眾
      檢舉「觀音禪寺」（高雄市○鎮區○○路18巷67號）噪音
      一事，經該局於當日15時10分前往該處，經現場周界檢測
      音量為51.6分貝，未逾第2 類日間管制標準60分貝，仍勸
      導改善，經侯姓（甲○○）主持師父表示，該排油煙機不
      再使用等情，有上開稽查紀錄1 份可證，足見系爭房屋之
      冷藏櫃及快速爐具之啟用聲響，於上開時點，並未逾噪音
      管制法之標準。且原告於本院言詞辯論期日陳述：被告現
      已無使用冷藏櫃及快速爐具，伊只是怕以後又發生噪音等
      情，有本院99年1 月14日言詞辯論筆錄可證，則本院縱至
      現場履勘，亦無從取證系爭房屋噪音之分貝。況系爭房屋
      之噪音業已不存在，則原告請求將冷藏櫃之噪音排除並將
      爐具改善云云，已無必要。
（四）原告主張自被告搬入系爭房屋，就有上開噪音，致影響原
      告睡眠及居家安寧，伊因而受有焦慮、憂鬱及失眠、不易
      入睡、易緊張等症狀等情，固提出李垣昌耳鼻喉科診所藥
      品明細及收據、施守雄（施內外科診所）診斷證明書、琉
      璃光精神科診所診斷證明書為證。惟查，依被告2 人建物
      登記簿謄本上記載：被告2 人係於93年11月19日因買賣而
      取得系爭建物之所有權，此有建物登記簿謄本可證，惟系
      爭房屋係於97年11月5 日經民眾檢舉有噪音，始請環保局
      至現場稽查，惟經稽查後，其分貝為51.6分貝，未逾第2
      類日間管制標準60分貝，且現已無噪音存在等情，已如前
      述，則系爭房屋自被告取得所有權後迄97年11月4 日以前
      ，及自97年11月6 日迄今，是否確有噪音發生，並無證據
      證明，自難採信。又查，原告上開診斷證明書上所載之就
      診時間，分別為98年8 月24日、98年9 月21日、98年11月
      6 日，其就診之期間，距97年11月5 日系爭房屋噪音發生
      之日，已逾多月，原告診斷證明書上所載之症狀，是否確
      因系爭房屋噪音所致，尚有疑義。本院將上開診斷證明書
      及高雄市政府環境保護局函及所附稽查紀錄函詢高雄市立
      凱旋醫院，依高雄市政府環境保護局函附之機器運轉噪音
      為51.6分貝，是否會導致原告焦慮、憂鬱及失眠、不易入
      睡、易緊張等症狀? 該院函覆本院：精神科症狀診斷乃根
      據病人主訴及臨床觀察綜合評估，因個人體質差異性，並
      無法完全排除機器噪音與診斷書所載症狀之相關性，此有
      該院99年2 月3 日高市凱醫成字第0990000699號函可證。
      嗣經本院再以電話詢問高雄市立凱旋醫院醫師，若當事人
      本人至該院做鑑定，該院是否能診斷原告之失眠、焦慮、
      憂鬱症狀係因系爭房屋噪音所致? 經該院醫師何文偉答覆
      ：醫院通常是依據當事人之主述來診斷，上開問題，較難
      從醫學臨床觀察之客觀數據來斷定上開症狀係因噪音所致
      等語。此有本院公務電話紀錄可稽。綜上，原告受有焦慮
      、憂鬱及失眠、不易入睡、易緊張之症狀，是否因系爭房
      屋之噪音所致，自難遽採。
六、從而，原告依據民法第793 條之規定，請求被告應將系爭房
    屋冷藏櫃之噪音排除，並將爐具拆除，為無理由，應予駁回
    。
七、結論：原告之訴為無理由，依民事訴訟法第385 條第1 項前
    段、第78條，判決如主文。
中    華    民    國    99    年    3     月    31    日
                  民事第三庭    法  官  朱玲瑤
正本係照原本作成。
如不服本判決，應於送達後20日內，向本院提出上訴狀並表明上
訴理由，如於本判決宣示後送達前提起上訴者，應於判決送達後
10日內補提上訴理由書（須附繕本）。
中    華    民    國    99    年    3     月    31    日
                                書記官  張家瑜

司法院資訊處製作；財團法人民間司法改革基金會備份。
